臺灣臺中地方法院刑事判決　
110年度軍訴字第10號
公  訴  人  臺灣臺中地方檢察署檢察官
被      告  賴柏丞


選任辯護人  王國泰律師
被      告  李紹綸

                    住○○市○○區○○路○段000巷00號00                        樓

選任辯護人  謝尚修律師
上列被告等因違反毒品危害防制條例等案件，經檢察官提起公訴
（110年度軍偵字第33號），本院判決如下：
    主  文
賴柏丞共同犯販賣第三級毒品未遂罪，處有期徒刑貳年，緩刑肆
年，並應向公庫支付新臺幣伍萬元、接受受理執行之地方檢察署
觀護人所舉辦之法治教育叁場次。緩刑期間內付保護管束。扣案
如附表所示之物均沒收。
李紹綸共同犯販賣第三級毒品未遂罪，處有期徒刑貳年，緩刑肆
年，並應向公庫支付新臺幣拾萬元、接受受理執行之地方檢察署
觀護人所舉辦之法治教育叁場次。緩刑期間內付保護管束。扣案
如附表所示之物均沒收。
    犯罪事實
一、李紹綸、賴柏丞均明知為毒品危害防制條例第2 條第2 項第
    3 款規定之第三級毒品，不得非法販賣，竟共同基於意圖營
    利販賣第三級毒品4-甲基甲基卡西酮之犯意聯絡，利用其等
    所有各如附表編號2、3所示行動電話作為對外聯絡工具，①
    先推由賴柏丞於民國110年8月6日凌晨3時23分前之某時許，
    在社群網站TikTok（下稱抖音），以暱稱「Tiktoker」私訊
    適逢執行網路巡邏勤務員警即桃園市政府警察局蘆竹分局警
    員，復以通訊軟體WECHAT(下稱微信)，以暱稱「.」帳號向
    該警員兜售內含第三級毒品4-甲基甲基卡西酮之毒咖啡包，
    該無購買第三級毒品真意之警員遂佯裝買家與賴柏丞聯繫，
    並利用微信商議交易金額數量及地點後，約定以新臺幣（下
    同）9千元購買內含第三級毒品4-甲基甲基卡西酮之毒咖啡
    包共計20包，②賴柏丞再透過微信與李紹綸（即微信帳號「x
    uan」）聯繫，由李紹綸提供如附表編號1所示毒咖啡包共計
    22包（驗前總毛重107.91公克，包裝總重約24.64公克，驗
    前總淨重約83.27公克；純度約3％，驗前總純質淨重約2.49
    公克；按其中2包係賴柏丞販賣毒品之報酬），並前往約定
    交易地點即臺中市○區○○路0巷00號「育強公園」碰面。③李
    紹綸、賴柏丞於110年8月7日晚上9時22分至40分間之某時許
    ，陸續抵達前開公園，由賴柏丞引領該佯裝買家之警員與李
    紹綸進行交易之際，為警方當場表明身分並以現行犯逮捕李
    紹綸、賴柏丞，因此未完成販賣第三級毒品4-甲基甲基卡西
    酮而未遂。嗣經警方於110年8月7日晚上9時40分當場逮捕李
    紹綸、賴柏丞，並扣得如附表所示之物，而查獲上情。
二、案經桃園市政府警察局蘆竹分局報請臺灣臺中地方檢察署檢
    察官偵查起訴。
    理  由
一、證據能力部分：
  ㈠以下本案所引用被告以外之人於審判外之言詞或書面陳述，
    均經本院於審判時當庭直接提示而為合法調查，檢察官、被
    告賴柏丞、李紹綸及其等選任辯護人均同意作為證據（參見
    本院卷宗第108頁至第110頁），本院審酌前開證據作成或取
    得狀況，均無非法或不當取證之情事，亦無顯不可信情況，
    故認為適當而均得作為證據。是前開證據，依刑事訴訟法第
    159 條之5 規定，均具有證據能力。
  ㈡除法律另有規定外，實施刑事訴訟程序之公務員因違背法定
    程序取得之證據，其有無證據能力之認定，應審酌人權保障
    及公共利益之均衡維護，刑事訴訟法第158 條之4 定有明文
    。本案所引用之非供述證據，並無證據證明係實施刑事訴訟
    程序之公務員違背法定程序所取得，且檢察官、被告賴柏丞
    、李紹綸及其等選任辯護人均未表示無證據能力，自應認均
    具有證據能力。
二、認定犯罪事實所憑證據及理由：
  ㈠上開犯罪事實，業據被告賴柏丞、李紹綸分別於警詢、偵訊
    、本院審判中均坦承不諱（參見偵查卷宗第41頁至第49頁、
    第177頁至第183頁；第21頁至第27頁、第167頁至第170頁；
    本院卷宗第114頁、第116頁至第117頁），並有扣案如附表
    所示之物可佐，又該等物品係上開被告為本案販賣第三級毒
    品互相聯繫時所用之物或販賣毒品之物等情，業據前揭被告
    各於本院審判中陳述明確（參見本院卷宗第114頁）；又扣
    案如附表編號1所示之物（按其中2包係被告賴柏丞販賣毒品
    之報酬），經送驗後，認為含有第三級毒品4-甲基甲基卡西
    酮（驗前總毛重107.91公克，包裝總重約24.64公克，驗前
    總淨重約83.27公克；純度約3％，驗前總純質淨重約2.49公
    克）等情，此有內政部警政署刑事警察局110年9月2日刑鑑
    字第1100089535號鑑定書1份、送鑑毒品飲料包外觀照片2張
    （參見偵查卷宗第247、287頁）附卷可參；復有被告李紹綸
    持用手機內容（微信暱稱「.」、「咖繃歲」）翻拍照片2張
    、警方及被告賴柏丞、李紹綸持用手機（微信暱稱「.」、
    「咖繃歲」）內容翻拍照片、贓物認領保管單（即新臺幣9
    千元）各1張、警方與微信暱稱「.」、「缺缺渴了」對話紀
    錄翻拍照片、微信暱稱「XUAN」、「咖繃歲」對話紀錄翻拍
    照片各1份、桃園市政府警察局刑事警察大隊數位勘查紀錄
    （如附表編號2、3所示之物）2份（參見偵查卷宗第29、51
    、73頁、第97頁至第139頁、第265頁至第276頁）附卷可參
    ，核屬相符，足認被告賴柏丞、李紹綸上開自白內容，核與
    前揭事證相符，應可採信。
  ㈡另被告賴柏丞、李紹綸各於本院審判中自承，其等上揭販賣
    毒品犯行，被告賴柏丞可獲取免費供己施用毒品數量即上開
    毒咖啡包2包，被告李紹綸則可獲利6千元（參見本院卷宗第
    117頁）等語明確，其等顯係基於營利意思，並販賣第三級
    毒品4-甲基甲基卡西酮而未遂。是上開被告前揭販賣第三級
    毒品4-甲基甲基卡西酮犯行，均有從中賺取牟利意圖及事實
    ，亦可認定。
　㈢從而，本案事證明確，被告賴柏丞、李紹綸所為上開犯行，
    均堪認定。
三、論罪科刑部分：
  ㈠按4-甲基甲基卡西酮屬毒品危害防制條例第2 條第2 項第3款
    所規定之第三級毒品，不得非法販賣。又4-甲基甲基卡西酮
    亦屬管制藥品管理條例列管之第三級管制藥品，依藥事法第
    39條之規定，應向衛生福利部申請查驗登記，並經核領藥品
    許可證後，始得製造或輸入並為醫藥上使用，倘涉未經核准
    擅自輸入者，適用藥事法第22條第1項第2款之規定，應屬禁
    藥，若涉未經核准擅自製造者，依同法第20條第1款之規定
    ，應屬偽藥。扣案如附表編號1所示內含4-甲基甲基卡西酮
    之毒咖啡包，並無藥品之外包裝、仿單，自非合法調劑、供
    應，復無從證明係未經核准擅自輸入，則顯係未經核准而擅
    自製作之管制藥品，應為國內違法製造之偽藥無訛。又含有
    4-甲基甲基卡西酮之咖啡包為我國近年查緝實務常見之毒品
    ，且毒咖啡包未如海洛因、甲基安非他命等類毒品高價，其
    內亦常混用多種毒品或管制藥品以達上癮效果，擴散氾濫性
    極高，屬非依法律不得轉讓之違禁物，迭經新聞媒體多所報
    導與政府極力宣導，被告賴柏丞、李紹綸為智識正常之成年
    人，其對於販賣4-甲基甲基卡西酮為毒品危害防制條例所列
    管之第三級毒品，且係國內違法製造之偽藥，而不得非法販
    賣等情，應屬明知。另4-甲基甲基卡西酮為毒品危害防制條
    例第2條第2項第3款所列管之第三級毒品，亦為藥事法所規
    定之偽藥，依法不得販賣，如販賣予他人，雖同時構成毒品
    危害防制條例第4條第3項販賣第三級毒品罪、藥事法第83條
    第1項販賣偽藥罪，然此屬一犯罪行為同時有二種法律可資
    處罰之法條競合，應依「重法優於輕法」之法理，擇一處斷
    （最高法院109年度台上大字第1089號刑事大法庭裁定參照
    ）。是被告賴柏丞、李紹綸販賣第三級毒品4-甲基甲基卡西
    酮犯行，依「重法優於輕法」之法理，應優先適用毒品危害
    防制條例第4條第3項規定處斷。至公訴意旨認為既同時構成
    毒品危害防制條例第4條第3項販賣第三級毒品罪、藥事法第
    83條第1項販賣偽藥罪，應論以想像競合犯等語，容有誤會
    ，先予指明。
  ㈡核被告賴柏丞、李紹綸所為，均係犯毒品危害防制條例第4條
    第6項、第3項販賣第三級毒品未遂罪。
　㈢被告賴柏丞、李紹綸間，就上開犯行，互有犯意聯絡，並分
    工合作、互相利用他人行為以達犯罪目的及行為分擔，均為
    共同正犯。
　㈣犯罪之著手，係指行為人為實現犯意而開始實行犯罪構成要
    件之行為而言。毒品危害防制條例明文處罰販賣第三級毒品
    未遂犯，無非係因行為人已著手於販賣第三級毒品犯罪行為
    之實行，縱未能（排除不能犯）或尚未滿足販賣第三級毒品
     犯罪全部構成要件行為之實行，致其犯罪結果無法實現，
    然客觀上已足對該罪所保護之法益造成現實危險之故，其可
    罰性立基於行為不法（行為非價），祇不過因欠缺結果不法
    （結果非價），故得減輕其刑而已。為遏抑販毒營利意圖驅
    使下，為害尤烈之毒害蔓延，販賣毒品之入罪，更擴及處罰
    其未遂犯，以為前置性之法益保護，此乃「販賣（毒品）未
    遂 」之釋義指引與依歸。故而，販賣毒品賣出之著手，以
    有向外兜售或推銷之行為即足當之，舉凡所販毒品交付與買
    受人而既遂之前，包括供買方看貨、議價、買賣要項意思合
    致、履行方式之磋商或其他實行犯意冀以遂行犯罪之行為，
    概皆屬之；而具體個案之實際著手時點，則不盡相同，非必
    起始於上揭最初步驟。是以，凡基於販賣毒品營利之犯意，
    與他人接洽聯繫販賣毒品之種類、數量、價格、交易時間、
    地點等相關事宜，或向他人兜售毒品，即已著手實行販賣毒
    品之構成要件行為，縱嗣後未能完成買賣，仍應負販賣毒品
    未遂刑責（最高法院109年度台上字第4244號判決要旨參照
    ）。又於俗稱「釣魚」或「誘捕偵查」之情形，因毒品買者
    為協助警察辦案佯稱購買，而將販賣者誘出以求人贓俱獲，
    因其無實際買受之真意，且在警察監視之下伺機逮捕，事實
    上亦不能真正完成買賣，則該次行為，僅能論以販賣未遂（
    最高法院100年度台上字第4498號判決要旨參照）。被告賴
    柏丞、李紹綸已著手於販賣第三級毒品犯罪行為之實行，然
    因購毒者即警方欠缺購買毒品真意，事實上不能真正完成買
    賣毒品行為，為未遂犯，所生危害較既遂犯為輕，爰依刑法
    第25條第2 項規定，按既遂犯之刑度減輕其刑。
　㈤按毒品危害防制條例第17條第2 項規定：「犯第4 條至第8條
    之罪於偵查及審判中均自白者，減輕其刑。」係為鼓勵是類
    犯罪行為人自白、悔過，並期訴訟經濟、節約司法資源而設
    。此所謂「自白」，係指對自己之犯罪事實全部或主要部分
    為肯定供述之意（最高法院103 年7 月29日103 年度第12次
    刑事庭會議決議參照）；亦即自白內容，應有基本犯罪構成
    要件，於販毒之場合應包含毒品金額、種類、交易時間地點
    等，足以令人辨識其所指為何（最高法院103 年度台上字第
    2222號判決要旨參照）。經查，被告賴柏丞、李紹綸就前揭
    所示販賣第三級毒品犯行，於警詢、偵查及本院審判中均自
    白犯罪，已如前述，均應依毒品危害防制條例第17條第2 項
    規定各減輕其刑，並依法遞減之。
　㈥按毒品危害防制條例第17條第1 項規定：「犯第4 條至第8條
    、第10條或第11條之罪，供出毒品來源，因而查獲其他正犯
    或共犯者，減輕或免除其刑。」旨在鼓勵下游者具體供出其
    毒品上游，擴大追查毒品來源，俾有效斷絕毒品之供給，以
    杜絕毒品泛濫。所謂「供出毒品來源，因而查獲」，係指被
    告翔實供出毒品來源之具體事證，因而使有偵查（或調查）
    犯罪職權之公務員知悉而對之發動偵查（或調查），並因而
    查獲其人、其犯行者而言（最高法院106 年度台上字第1506
    號判決要旨參照）。經查，被告李紹綸雖於警詢中陳稱，本
    案其販賣毒品來源為綽號「阿灰」、「小白」者（參見偵查
    卷宗第26頁）云云，然經本院向警方及偵查檢察官確認後，
    並無因被告李紹綸陳述其毒品來源而查獲其他正犯或共犯等
    情，此有桃園市政府警察局蘆竹分局110 年12月28日蘆警分
    刑字第1100037550號函文、臺灣臺中地方檢察署110 年12月
    30日中檢謀始110 軍偵33字第1109132401號函文各1份（參
    見本院卷宗第67、85頁）附卷可參，依前揭說明，自無適用
    毒品危害防制條例第17條第1 項規定減輕其刑。
  ㈦按刑法第59條規定之酌量減輕其刑，必須犯罪另有特殊之原
    因與環境，在客觀上足以引起一般同情，認為即使予以宣告
    法定最低度刑，猶嫌過重者，始有其適用。此所謂法定最低
    度刑，固包括法定最低本刑；惟遇有其他法定減輕之事由者
    ，則應係指適用其他法定減輕事由減輕其刑後之最低度刑而
    言。倘被告別有法定減輕事由者，應先適用法定減輕事由減
    輕其刑後，猶認其犯罪之情狀顯可憫恕，即使科以該減輕後
    之最低度刑仍嫌過重者，始得適用刑法第59條規定酌量減輕
    其刑（最高法院100 年度台上字第744號判決要旨參照）。
    經查，被告賴柏丞、李紹綸販賣第三級毒品4-甲基甲基卡西
    酮犯行，其販賣毒品數量、所得固非鉅量，惟其販賣第三級
    毒品4-甲基甲基卡西酮犯行為重大犯罪，而販賣第三級毒品
    罪之最輕法定本刑為7 年以上有期徒刑，經適用刑法第25條
    第2項、毒品危害防制條例第17條第2 項規定遞減輕後，最
    輕為有期徒刑1 年9 月。是本案需認如各量處有期徒刑1 年
    9 月，尤嫌過重時，始有刑法第59條適用餘地。衡酌被告賴
    柏丞、李紹綸販賣第三級毒品4-甲基甲基卡西酮，直接戕害
    購毒者身心健康，助長毒品流通，對社會治安實有相當程度
    危害，惡性匪淺，倘遽予憫恕上開被告而依刑法第59條規定
    減輕其刑，除對其個人難收改過遷善之效，無法達到刑罰特
    別預防之目的外，亦易使其他販毒者心生投機、甘冒風險繼
    續販毒，無法達到刑罰一般預防之目的，衡諸社會一般人客
    觀標準，尚難謂有過重而情堪憫恕之情形，自均無適用刑法
    第59條規定之餘地。被告賴柏丞、李紹綸之選任辯護人認為
    本案均應依刑法第59條規定酌減刑期（參見本院卷宗第119
    頁至第120頁）云云，並無理由。
  ㈧爰審酌被告賴柏丞、李紹綸為謀個人私利，明知毒品戕害身
    心，仍無視於政府杜絕毒品犯罪之禁令，從事販賣第三級毒
    品4-甲基甲基卡西酮之行為藉以牟利，使毒品散播，直接戕
    害國民身心健康，間接危害社會治安，敗壞社會善良風氣，
    所為殊值非難，惟念及被告賴柏丞、李紹綸犯後坦承犯行，
    態度尚可，並考量其等販賣第三級毒品4-甲基甲基卡西酮對
    象為無購毒真意警方、次數1 次，對於實際危害社會秩序尚
    屬有限，暨其等學經歷、家庭生活經濟情況（詳見本院卷宗
    第117頁）等一切情狀，各量處如主文所示之刑。
　㈨另查，被告賴柏丞、李紹綸均前未曾因故意犯罪受有期徒刑
    以上刑之宣告等情，有臺灣臺中地方檢察署刑案資料查註紀
    錄表、臺灣高等法院被告前案紀錄表各1 份附卷可稽，上開
    被告因一時失慮致觸法網，犯後深具悔意，經此偵查及審判
    程序後，應知戒慎而無再犯之虞；況刑罰固屬國家對於犯罪
    之人，以剝奪法益手段之公法制裁，惟其積極目的在預防犯
    人再犯，對於初犯，惡性未深者，若因偶然觸法，即置諸刑
    獄自非刑罰目的，本院認對其等所宣告之刑以暫不執行為適
    當；又為使被告賴柏丞、李紹綸確實體認其等所為上揭犯行
    之危害性，另認有課予其預防再犯所為必要命令宣告之必要
    ，爰均依刑法第74條第1 項第1 款、第2 項第4 、8 款規定
    ，併諭知被告賴柏丞、李紹綸各如主文所示緩刑、向公庫支
    付現金之負擔、於緩刑期間內，應接受受理執行之地方檢察
    署舉辦法治教育3 場次，暨依刑法第93條第1 項第2 款規定
    ，諭知於緩刑期間付保護管束，期使前揭被告明瞭其等行為
    造成社會危害，且使其等日後謹慎行事，並能藉此培養正確
    法治觀念。倘其等違反上開所定負擔情節重大，足認原宣告
    緩刑難收其預期效果，而有執行刑罰必要者，檢察官得依刑
    法第75條之1 第1 項第4 款規定，向法院聲請撤銷該緩刑宣
    告，附此敘明。
四、沒收部分：按犯毒品危害防制條例第4 條至第9 條、第12條
    、第13條或第14條第1 項、第2 項之罪者，其供犯罪所用之
    物，不問屬於犯罪行為人與否，均沒收之，毒品危害防制條
    例第19條第1 項定有明文；又按違禁物，不問屬於犯罪行為
    人與否，沒收之，刑法第38條第1 項亦定有明文。經查：
  ㈠扣案如附表編號1 所示之物，經檢出含第三級毒品4-甲基甲
    基卡西酮22包（驗前總毛重107.91公克，包裝總重約24.64
    公克，驗前總淨重約83.27公克；純度約3％，驗前總純質淨
    重約2.49公克；鑑定用罄1.81公克），且係被告賴柏丞、李
    紹綸販賣第三級毒品4-甲基甲基卡西酮之物，已如前述，且
    該包裝毒品之外包裝均會有極微量毒品殘留，足徵業已無法
    與毒品析離，均屬違禁物，不問是否屬於犯罪行為人所有與
    否，應依刑法第38條第1 項規定，併予宣告沒收。又鑑定耗
    損之毒品部分，既已滅失，即無庸併予宣告沒收。
  ㈡扣案如附表編號2、3 所示行動電話部分，分別係被告李紹綸
    、賴柏丞所有且供其等聯繫販毒時使用之物，業據上開被告
    於本院審判中陳述明確（參見本院卷宗第114頁），應依毒
    品危害防制條例第19條第1項規定，均併予宣告沒收。
  ㈢至被告賴柏丞、李紹綸販賣第三級毒品未遂之際，雖在交易
    現場警方有交付現金9千元，然此僅屬無購毒真意之警方偵
    辦案件需要，且業經發還予警方等情，此有贓物認領保管單
    1紙（參見偵查卷宗第73頁）附卷可參，尚難認此為其等犯
    罪所得，爰不併予宣告沒收。
據上論斷，應依刑事訴訟法第299 條第1 項前段，毒品危害防制
條例第4條第6項、第3項、第17條第2項、第19條第1項，刑法第1
1條、第28條、第25條第2 項、第74條第1項第1 款、第2 項第4 
、8 款、第93條第1 項第2款、第38條第1項，判決如主文。
本案經檢察官王宜璇提起公訴，檢察官林卓儀到庭執行職務。
中　　華　　民　　國　　111 　年　　1 　　月　　26　　日
                  刑事第五庭     審判長法官 唐中興
                                 法      官 黃龍忠
                                 法      官 李怡真
以上正本證明與原本無異。
如不服本判決應於收受送達後20日內向本院提出上訴書狀，並應
敘述具體理由；其未敘述上訴理由者，應於上訴期間屆滿後20日
內向本院補提理由書（均須按他造當事人之人數附繕本）「切勿
逕送上級法院」。
　　　　                         書  記  官  莊玉惠
中　　華　　民　　國　　111 　年　　1 　　月　　27　　日
【附錄】：本案判決論罪科刑法條全文
毒品危害防制條例第4 條
製造、運輸、販賣第一級毒品者，處死刑或無期徒刑；處無期徒
刑者，得併科新臺幣3千萬元以下罰金。
製造、運輸、販賣第二級毒品者，處無期徒刑或10年以上有期徒
刑，得併科新臺幣1千5百萬元以下罰金。
製造、運輸、販賣第三級毒品者，處7年以上有期徒刑，得併科
新臺幣1千萬元以下罰金。
製造、運輸、販賣第四級毒品者，處5年以上12年以下有期徒刑
，得併科新臺幣5百萬元以下罰金。
製造、運輸、販賣專供製造或施用毒品之器具者，處1年以上7年
以下有期徒刑，得併科新臺幣150萬元以下罰金。
前五項之未遂犯罰之。
【附表】：
編號 物品名稱（含數量或重量） 持有人 備註 1 第三級毒品4-甲基甲基卡西酮貳拾貳包（驗前總毛重壹佰零柒點玖壹公克，包裝總重約貳拾肆點陸肆公克，驗前總淨重約捌拾參點貳柒公克；純度約百分之三，驗前總純質淨重約貳點肆玖公克；鑑定用罄壹點捌壹公克）  李紹綸 ⒈扣押物品目錄表（參見偵查卷宗第69頁）。 ⒉扣案物品照片（參見偵查卷宗第287頁）。　 ⒊內政部警政署刑事警察局110年9月2日刑鑑字第1100089535號鑑定書（參見偵查卷宗第247頁）。 2 蘋果廠牌行動電話壹支 （IPhone SE；序號000000000000000） 李紹綸 ⒈扣押物品目錄表（參見偵查卷宗第69頁）。 ⒉扣案物品照片（參見偵查卷宗第276頁、第297頁上方）。 3 蘋果廠牌行動電話壹支 （IPhone 11；序號000000000000000） 賴柏丞 ⒈扣押物品目錄表（參見偵查卷宗第69頁）。 ⒉扣案物品照片（參見偵查卷宗第270頁、第297頁下方）。